【裁判字號】    95,訴,848
【裁判日期】    950713
【裁判案由】    毒品危害防制條例等
【裁判全文】
臺灣桃園地方法院刑事判決               95年度訴字第848號
公  訴  人  臺灣桃園地方法院檢察署檢察官
被      告  甲○○
                      樓（
指定辯護人  本院公設辯護人林銘宏
上列被告因毒品危害防制條例等案件，經檢察官提起公訴（九十
四年度偵字第二二三七四號），本院判決如下：
    主  文
甲○○共同運輸第三級毒品，處有期徒刑柒年。扣案之第三級毒
品愷他命（驗餘淨重柒仟零參拾玖點捌捌公克，純度佰分之捌拾
柒點參）、外包裝紙箱壹個、鋁箔空包裝、紙盒、玻璃紙各拾玖
件、袋裝咖啡伍包、奶精肆包均沒收。
    事  實
一、甲○○明知愷他命係毒品危害防制條例第二條第二項第三款
    所規定之第三級毒品，並經行政院公告為甲類第四款之管制
    進出口物品，不得運輸，亦不得私運進口，竟與乙○○（檢
    察官另行偵查中）共同基於運輸第三級毒品愷他命及私運管
    制物品入境之犯意聯絡，推由甲○○於民國九十四年十一月
    二十三日向戊○○承租桃園縣桃園市○○○路○段二００之
    九號亞曼尼大樓十樓之處所（下稱甲○○租屋處），並由乙○○委託與其具有同上犯意聯絡之年籍姓名不詳成年人士，
    自馬來西亞以國際快遞方式，將記載收件人為「張明傑」之
    不明包裹寄送至甲○○租屋處地址，由甲○○於同年十二月
    十日前往該大樓之警衛室領取，而確認此種方式可成功收取
    包裹後，乙○○遂再次委託前揭人士自馬來西亞以國際快遞
    方式，將記載收件人為「張明傑」之內裝第三級毒品愷他命
    包裹一件（原總淨重七千零四十公克，經取其中０‧一二公
    克鑑驗用罄，剩餘七千零三十九‧八八公克，純度為百分之
    八十七‧三，愷他命粉末係以該人士所有之鋁箔包、紙盒、
    玻璃紙逐層包裝為十九小盒後置於該人士所有之外包裝紙箱
    內，其上再以該人士所有之袋裝咖啡五包及奶精四包覆蓋作
    為掩飾後，將外包裝紙箱封裝成為包裹）郵寄至甲○○租屋
    處。甲○○雖經乙○○告知該包裹約於同月二十日送達亞曼
    尼大樓，惟因恐其本人出面收受，有遭警方查緝之風險，便
    向乙○○表示當日下午要與女友外出，要求乙○○自行領取
    包裹，並交代大樓警衛如有寄至其租屋處之包裹可由他人代
    領，惟乙○○亦恐為警查獲，遂於當日下午五時許，委託不
    詳男子在桃園縣龜山鄉○○路○段與優美街口攔停林宜錫所
    駕駛之計程車，將記載「大興西路二段二００之九號十樓、
    張明傑、0000000000」之字條交付予林宜錫，並
    以新臺幣（下同）一千元之代價要求林宜錫前往亞曼尼大樓
    警衛室領取上開包裹，並於領取後送至桃園縣桃園市○○○○道附近之阿囉哈客運站，再撥打0000000000號
    電話聯絡「張明傑」前來領取，而林宜錫預計車資為四百元
    ，當場返還六百元予該男子後，即前往亞曼尼大樓警衛室欲
    領取該包裹。然因該包裹於同月十七日寄送入境臺灣時，即
    為財政部臺北關稅局人員查獲（郵件包裹單號碼ＥＺ000
    000000ＭＹ），並函請法務部調查局航業海員調查處
    （下稱航業海員調查處）偵辦，並當場扣得上開第三級毒品
    愷他命（及其掩飾物、包裝物），嗣該處調查人員持該包裹
    前往亞曼尼大樓以查明收件人身分時，適林宜錫受託前往該
    處領取包裹，調查人員因而得悉上情，並循線於同月二十七
    日晚間十一時十分許，在桃園縣桃園市○○路之酷樂網咖店
    內拘獲甲○○。
二、案經法務部調查局航業海員調查處移送臺灣桃園地方法院檢
    察署檢察官偵查起訴。
    理  由
壹、證據能力方面：按被告以外之人於審判外之言詞或書面陳述
    ，除法律有規定者外，不得作為證據，刑事訴訟法第一百五
    十九條第一項固定有明文。惟被告以外之人於審判外之陳述
    ，雖不符同法第一百五十九條之一至之四之規定，而經當事
    人於審判程序同意作為證據，法院審酌該言詞陳述或書面陳
    述作成時之情況，認為適當者，亦得為證據，則為同法第一
    百五十九條之五第一項規定甚明。查本件證人林宜錫於調查
    員詢問時之陳述，屬被告以外之人在審判外之陳述而屬傳聞
    證據，且不符刑事訴訟法第一百五十九條之三之規定，惟檢
    察官、被告及辯護人就上開林宜錫此部分審判外之陳述，於
    本院審理時均陳明同意作為證據（見本院九十五年六月二十
    九日審判筆錄第十八頁），而本院審酌此部分陳述作成時之
    情況，核無違法取證之瑕疵，亦認為以之作為證據為適當，
    依上開規定，上開證人前述審判外之陳述，得為證據。
貳、實體部分
一、訊據被告甲○○對於其於亞曼尼大樓租屋，並受乙○○委託
    ，於九十四年十二月十日領取寄送至其租屋處，但收件人為
    「張明傑」之不明包裹後，乙○○又委託其於同年月二十日
    領取另一件寄送至其租屋處之包裹等情，固供認不諱，惟矢
    口否認有何運輸第三級毒品愷他命入境之犯行，辯稱：伊承
    租上開亞曼尼大樓套房之目的係為與女友同住，伊不知道乙○○委託伊領取之包裹內容物為何，對於乙○○請伊領取包
    裹之動機及包裹內容物，均未懷疑有何不法云云。經查：
  (一)被告甲○○上開租屋及受乙○○委託於九十四年十二月十日
    領取包裹之事實，業據其承認在卷（見本院九十五年四月二
    十六日訊問筆錄及上開審判筆錄），且經證人即被告租屋處
    之屋主戊○○及證人即亞曼尼大樓之警衛己○○於本院審理
    時證述詳實（見本院九十五年六月一日審判筆錄），並有租
    賃契約及信件代收登記簿各一件在卷可稽。又被告再度受乙○○委託領取本件扣案包裹，但被告於九十四年十二月二十
    日以與女友外出為由，要求乙○○自行領取，嗣由計程車駕
    駛林宜錫受不明人士委託前往亞曼尼大樓領取本件包裹等情
    ，亦為被告所不否認，且經證人林宜錫於調查員詢問時陳述
    甚詳，並有上開記載住址、電話之紙條及包裹單影本各一紙
    附卷，以及本件包裹一件扣案可資佐證。而本件扣案包裹係
    以一個外包裝紙箱盛裝用以掩飾之袋裝咖啡五包、奶精四包
    ，及以鋁箔包、紙盒、玻璃紙逐層包裝之十九盒白色粉末，
    此有航業海員調查處開啟本件包裹之現場照片及本院辦理刑
    事案件電話記錄查詢表等件附於本院卷足參，而此部分白色
    粉末經送鑑驗結果，含有第三級毒品愷他命成分，驗餘總淨
    重為七千零三十九‧八八公克（驗前總毛重七千八百六十公
    克，包裝總重八百二十公克，驗前總淨重為七千零四十公克
    ，經取０‧一二公克鑑驗用罄），純度為百分之八十七‧三
    ，此有內政部警政署刑事警察局九十五年三月十六日刑鑑字
    第０九五００二０九０八號鑑定書附於本院卷可憑。
  (二)被告固辯稱：伊因家中空間不足，長年睡沙發，為與女友同
    住，而以每月租金一萬二千元之價格承租亞曼尼大樓套房，
    且為女友購置日常生活用品後，始邀請女友來住云云。然據
    證人即航業海員調查處調查員丙○○於本院審理時證稱：查
    獲本件包裹後，有經被告租屋處之屋主同意進入該屋內查看
    ，發現屋內換洗衣褲不超過二、三套，有男用鞋子，但不多
    ，且未發現女用之衣物、用具、鞋子等語（見本院九十五年
    六月二十九日審判筆錄第九頁），被告顯然並無為女友購置
    用品之事實，且衡諸常情，倘被告確因家中空間不足，為與
    女友同住，始承租該套房，其於訂約承租後，因生活空間煥
    然一新，理應甚為興奮，急於將其個人用品遷入新居，並妥
    適布置，以利與女友共築愛巢，惟依上開證人所言，被告於
    租賃契約訂定後一個月，仍僅於該處放置零星用品，又未準
    備女友用品，被告之行為顯與其辯解之情節不相適合，況且
    ，被告戶籍地設於桃園縣桃園市○○街四五五巷一弄四之二
    號三樓，與其租屋處相距不遠，該戶籍址內部空間亦非甚為
    狹隘，有該址內部照片附於本院卷可查，已難認被告有何特
    別需要遷出戶籍址之必要，被告復自承：其於九十四年十一
    月初起在電子工廠擔任品檢員，僅工作不到一個月就離職，
    而擔任品檢員之前，在幫朋友賣衣服，無固定工作等語（見
    本院九十五年四月二十六日訊問筆錄及九十五年六月二十九
    日審判筆錄第二十七頁），足見被告收入並非穩定，又難認
    其有何豐厚積蓄，被告於其財務不甚寬裕，又無迫切需要之
    情形下，以每月一萬二千元之高價承租亞曼尼大樓套房，其
    承租之動機及經濟來源，均堪懷疑，再依上開證人於本院審
    理中之證詞，被告於其租屋處並未準備充足之生活用品，可
    知被告並非常住該處，被告竟以高價承租該處，顯然另有目
    的，其前開所辯之承租理由，自屬臨訟杜撰之詞，委無可採
    。
  (三)再查本件共犯乙○○於九十四年十二月間均居住於亞曼尼大
    樓十四樓，此為被告所是認（見本院上開審判筆錄第二十七
    頁），乙○○顯無不能由其本人收受包裹之情形，然乙○○
    竟連續二次要求寄送包裹至被告租屋地址，收件人並刻意記
    載為第三人「張明傑」，甚至於九十四年十二月九日直搗被
    告戶籍址，將被告帶回其於亞曼尼大樓十四樓之住處，要求
    被告代為收件（此為被告於檢察官偵查中所供陳，見偵查卷
    第二十三至二十四頁），在在均顯示乙○○不願他人得知其
    與前開包裹有所關連，以被告之智識能力及社會經驗，自可
    推知該包裹之內容物應屬不法，參諸被告明知其有前揭收受
    包裹之事實，竟於調查員詢問之初全盤否認之，嗣經調查員
    出示信件代收登記簿之內容，被告方因無從抵賴而坦承其為
    乙○○收受包裹等情，益徵被告對於其所收受包裹之內容早
    已心知肚明，企圖逃避刑事責任，始於詢問中佯裝不知情，
    是被告辯稱：其對於乙○○託其收受之包裹內容全無所知云
    云，顯與事實不符，亦無可採。
  (四)綜上所述，被告以高價承租亞曼尼大樓之套房後，並未立即
    辦理喬遷布置，反提供該址作為乙○○收受第三級毒品包裹
    之據點，並親自為其收受包裹，足見其承租之初，即係以便
    利運輸毒品入境為其動機，而高額之套房租金，則預期可以
    其運輸毒品所得之利益支應，又乙○○自九十四年十月二十
    七日起即無出境紀錄，有入出境查詢結果在卷為憑，可知必
    有另名不詳年籍姓名與被告及乙○○有犯意聯絡之成年人士
    負責由馬來西亞寄送包裹，被告與乙○○及該寄送包裹之不
    詳人士間就運輸第三級毒品愷他命入境之犯行，顯然具有犯
    意聯絡及行為分擔，情極明灼，本件事證明確，被告犯行堪
    以認定。
  (五)公訴意旨另以「張明傑」（音譯）與被告及乙○○有運輸毒
    品入境之犯意聯絡一節，主要係以被告於航業海員調查處調
    查員詢問時供稱：伊與張明傑自出獄後一直保持聯絡，乙○○係張明傑介紹認識，九十四年十一月二十七日左右，伊並
    接獲張明傑來電，稱乙○○找伊有事，伊始為乙○○收受包
    裹等語為其論據。查本院依被告所提供資料傳訊到庭之證人
    丁○○雖承認曾與被告同於少年觀護所服刑，惟堅決否認有
    何參與運輸毒品之犯行，證稱：伊離開少年觀護所後，僅與
    被告喝酒、唱歌數次而已，伊不知道被告的行動電話號碼，
    不曾打電話給被告等語，而被告亦當庭改稱：伊並非經由丁○○介紹而認識乙○○，乙○○是別人介紹認識的，伊不知
    道為何丁○○認識乙○○，也不知道丁○○為何有伊的電話
    ，伊接到丁○○電話之前，已有一、二年未與丁○○聯絡，
    該通電話之後也未再聯絡，並非丁○○委託其領取包裹等語
    （見本院九十五年六月二十九日審判筆錄第十五頁），被告
    前後有關丁○○涉案之陳述顯然相互矛盾，本院自不得據此
    而認定丁○○與被告及乙○○有何犯意聯絡及行為分擔，附
    此敘明。
二、按本件被告行為後，刑法部分條文業經修正公布，並於九十
    五年七月一日施行（以下所稱刑法修正均指此次修正）。修
    正後刑法第二條第一項之規定，係規範行為後法律變更所生
    新舊法律比較適用之準據法，於修正後刑法施行後，應適用
    修正後刑法第二條第一項規定之從舊從輕之原則為比較，適
    用最有利於行為人之法律；比較時應就罪刑有關之共犯、未
    遂犯、連續犯、牽連犯、結合犯，以及累犯加重，自首減輕
    暨其他法定加減原因（如身分加減）與加減例等一切情形，
    綜其全部之結果而為比較後，整個之適用，不能割裂而分別
    適用有利益之條文（最高法院九十五年五月二十三日刑事庭
    第八次會議決議意旨參照）。其中關於正犯之要件部分，修
    正前刑法第二十八條規定：「二人以上共同實施犯罪之行為
    者，皆為正犯。」，修正後則規定：「二人以上共同實行犯
    罪之行為者，皆為正犯。」，正犯之範圍有所限縮，又有關
    法定罰金刑最低度部分，修正前刑法第三十三條第五款規定
    ：「罰金：一元（按指銀元，折算新臺幣為三元）以上。」
    ，修正後則規定「罰金：新臺幣一千元以上，以百元計算之
    。」，綜合比較行為時法與裁判時法，關於正犯之要件部分
    ，行為時法並無較不利於被告情形，而就罰金刑最低度部分
    ，行為時法則較有利於被告，自應依修正後刑法第二條第一
    項前段之規定，均適用行為時法。
三、核被告所為，係犯毒品危害防制條例第四條第三項之運輸第
    三級毒品罪及懲治走私條例第二條第一項之私運管制物品進
    口罪。被告與乙○○及寄送包裹之不詳年籍姓名成年人士等
    人間，就所犯上開二罪有犯意聯絡及行為分擔，依修正前刑
    法第二十八條之規定，為共同正犯。被告以一行為觸犯前揭
    二項罪名，為想像競合犯，應依修正前刑法第五十五條之規
    定從一重之運輸第三級毒品罪處斷。公訴意旨另以被告於九
    十四年十二月十日收受包裹之行為，亦涉犯同上二項罪名，
    惟查此部分並無證據證明該次被告所收受之包裹內容究為何
    物，自無從認定被告此部分收受包裹之行為，另成立公訴人
    所指之罪名，此部分並經蒞庭實行公訴之檢察官當庭更正起
    訴事實（見本院九十五年六月一日審判筆錄第二頁），惟公
    訴人於起訴書犯罪事實欄記載此部分與前開被告有罪部分屬
    連續犯裁判上一罪關係，本院爰不另為無罪之諭知。爰審酌
    被告輸入之第三級毒品愷他命驗餘淨重多達七千零三十九‧
    八八公克，純度更高達百分之八十七‧三，如流入市面，將
    加速毒品氾濫，對社會治安及國人身心健康危害甚鉅，犯罪
    情節堪認重大，且其犯後仍飾詞圖卸，顯然尚未悔悟，實不
    宜輕縱，惟念及被告年紀尚輕、思慮未周等一切情狀，量處
    如主文所示之刑。
四、按毒品危害防制條例第二條第二項規定，毒品依其成癮性、
    濫用性及對社會危害性分為四級，並就製造、運輸、販賣、
    意圖販賣而持有、以非法方法使人施用、引誘他人施用及轉
    讓等不同品項毒品之行為，分別定其處罰。至施用或持有第
    三、四級毒品，因其可罰性較低，故予除罪化，僅就施用及
    持有第一、二級毒品科以刑罰。惟鑑於第三、四級毒品均係
    管制藥品，特於同條例第十一條之一明定無正當理由，不得
    擅自持有；第十八條第一項後段復規定查獲之第三、四級毒
    品，無正當理由而擅自持有者，沒入銷燬之。從而，依同條
    例第十八條第一項後段應沒入銷燬之毒品，專指查獲之施用
    、持有第三、四級毒品而言；倘係查獲之製造、運輸、販賣
    、意圖販賣而持有、以非法方法使人施用、引誘他人施用或
    轉讓之第三、四級毒品，既屬同條例相關法條明文規定處罰
    之犯罪行為，即非該條項應沒入銷燬之範圍。又同條例第十
    九條第一項所定「供犯罪所用或因犯罪所得之物」，係指犯
    第四條至第九條、第十二條、第十三條或第十四條第一項、
    第二項之罪所用或所得之物，不包括毒品本身在內，自不得
    為第三、四級毒品之沒收依據（以犯第四條第三項販賣第三
    級毒品罪為例，其供犯罪所用之物，當指「供販賣第三級毒
    品所用之物」而言；第三級毒品本身為販賣之標的，為遂行
    販賣該毒品使用之物，始屬「供犯罪《犯第四條第三項之販
    賣第三級毒品罪》所用之物」，其理至明）。同條例對於查
    獲之製造、運輸、販賣、意圖販賣而持有、以非法方法使人
    施用、引誘他人施用及轉讓第三、四級毒品之沒收，並無特
    別規定，如其行為已構成犯罪，則該毒品即屬不受法律保護
    之違禁物，應回歸刑法之適用，依刑法第三十八條第一項第
    一款之規定沒收之（最高法院九十五年度臺上字第九一一號
    判決意旨參照）；又從刑附屬於主刑，除法律有特別規定者
    外，依主刑所適用之法律（同上最高法院刑事庭會議決議意
    旨參照）。準此，本件扣案之第三級毒品愷他命十九盒（驗
    餘淨重七千零三十九‧八八公克，純度百分之八十七點三）
    係屬違禁物，就沒收之從刑部分，應依主刑所適用之法律，
    而本件主刑部分，係適用修正前刑法之規定，已如前述，是
    本件扣案之愷他命，應適用修正前刑法第三十八條第一項第
    一款、第二項之規定，不問屬於犯人與否，均宣告沒收之。
    另扣案之外包裝紙箱一個、鋁箔包、紙盒、玻璃紙各十九件
    、袋裝咖啡五包、奶精四包等物係前揭寄送包裹之不詳人士
    所提供，均為俾利運輸愷他命犯罪所用之物品，堪認係共犯
    所有，供本件犯罪所用之物，且經扣案，即無全部或一部不
    能沒收之情形，爰均依毒品危害防制條例第十九條第一項前
    段之規定宣告沒收。
據上論斷，應依刑事訴訟法第二百九十九條第一項前段，毒品危
害防制條例第四條第三項、第十九條第一項前段，懲治走私條例
第二條第一項、第十一條，修正後刑法第二條第一項前段、修正
前刑法第十一條、第二十八條、第五十五條、第三十八條第一項
第一款，判決如主文。
本案經檢察官徐則賢到庭執行職務。
中    華    民    國    95    年    7     月    13    日
                  刑事第八庭  審判長法  官  曾家貽
                                    法  官  吳為平
                                    法  官  袁雪華
上正本證明與原本無異。
如不服本判決，應於判決送達後10日內向本院提出上訴狀（應附
繕本），上訴於臺灣高等法院。
                                    書記官  邱仲騏
中    華    民    國    95    年    7     月    13    日
附錄本案論罪科刑之法條：
毒品危害防制條例第4條第3項
製造、運輸、販賣第三級毒品者，處 5 年以上有期徒刑，得併科
新臺幣 5 百萬元以下罰金。
毒品危害防制條例第19條第1項
犯第 4 條至第 9 條、第 12 條、第 13 條或第 14 條第 1 項、
第2 項之罪者，其供犯罪所用或因犯罪所得之財物，均沒收之，
如全部或一部不能沒收時，追徵其價額或以其財產抵償之。
懲治走私條例第2條第1項
私運管制物品進口、出口逾公告數額者，處 7 年以下有期徒刑，
得併科新臺幣 3 百萬元以下罰金。
懲治走私條例第11條
走私行為之處罰，海關緝私條例及本條例無規定者，適用刑法或
其他有關法律。
修正前中華民國刑法第38條第1項、第2項
（沒收物）
下列之物沒收之：
一、違禁物。
二、供犯罪所用或犯罪預備之物。
三、因犯罪所生或所得之物。
前項第 1 款之物，不問屬於犯罪行為人與否，沒收之。


司法院資訊處製作；財團法人民間司法改革基金會備份。
